---
title: "Introducción a R y RStudio"
author: "Cristhian Jaramillo"
date: "21 de febrero de 2023"
output:
  pdf_document: default
  html_document: default
---

## R y RStudio

En esta clase vamos a usar [RStudio](https://www.rstudio.com/) y, en específico, RMarkdown [Markdown](http://rmarkdown.rstudio.com).

RStudio permite generar reportes, gráficos y estadísticas tanto descriptivas como inferenciales.

## RMarkdown

Mardown es un simple formato de sintaxis para generar archivos HTML o PDF. Este tipo de archivo puede generar un documento con comentarios, R code y resultados del código.

### Formatenado texto

###### Creando títulos de diverso número de fuentes (un solo # es el más grande tipo de fuente)

- Crea puntos.

__hola__ o **hola** crea texto en negritas, y _hola_ o *hola* crea texto en cursivas.

Es posible añadir también hipervínculos [Google](http://www.google.com)

### Incluir el código R

El código R se incluye añadiendo un chunk.



```{r}

2*1998

```

Cada chunk se ejecuta individualmente. Para ejecutar un chunk es posible hacer click en `Run` (o presionar `Ctrl + Enter` en Windows o `Command + enter` en Apple). El resultado de este código aparece debajo del chunk.

Otra manera de ejecutar el código es crear un archivo html o pdf. Para ello, es necesario presionar la opción `Knit HTML`.

Como ya mencioné, con R se pueden crear objetos, gráficos, entre otros. 

```{r}

frutas <- c("pera","naranja","manzana","mandarina")
nuevasfrutas <- c("sandia","arandano",frutas)

valorx <- c(1, 3, 4, 5, 16)
valory <- c(2, 6, 8, 10, 15)
x + y
plot(valorx,valory)

partido <- plot(valorx,valory)

```

Usar R Markdown posee diferentes ventajas. Con este tipo de documentos es posible dejar una documentación clara de qué es lo que se hizo.


Si quieren más detalles sobre R Markdown y sus ventajas pueden visitar: <http://rmarkdown.rstudio.com>.
