---
title: "Vectores, listas y otros elementos"
author: "Cristhian Jaramillo"
date: "21 de febrero de 2023"
output:
  pdf_document: default
  html_document: default
---

### Usando R como calculadora

La función más básica de R es la computación de datos.

```{r}
10 / 2
sqrt(100) + sqrt(9)
exp(1)
2^3
```

### Objetos y operaciones

Lo que hace a R útil es que puede guardar operaciones y resultados en "objetos".

```{r}
x <- 5
y <- 10
```

Si se fijan en el panel de `Environment` de RStudio es posible observar que estos números han sido guardados como objetos.

Con estos objetos se pueden realizar operaciones como:

```{r}
x * y
```

Uno también puede guardar la combinación de estos objetos.

```{r}
z <- x * y
z
```

O modificar los objetos ya creados.

```{r}
x <- x + 1
x
```

Noten que se ha usado el símbolo `<-` para asignar los valores de los objetos. Esto es un *asignador*. Se recomienda usar `<-` en lugar de `=` porque `=` es usado como símbolo matemático de la igualdad.

```{r}
x = x + 1
x
```

Es necesario evitar usar el símbolo de `=` porque R usa `==` para comparar objetos o para sostener equivalencias. Debido a que codificar implica varias líneas es muy probable que confundamos ambos.

```{r}
2 == 2
c(1, 2, 3) == 2
```

`==` es un *operador lógico* lo que significa que los resultados son `TRUE` o `FALSE`. Otros operadores lógicos son:

```{r}
1 != 2 # no es igual a
2 < 2 # menor que
2 <= 2 # menor igual que
2 > 2 # mayor que
2 >= 2 # mayor igual que
(2 < 2) | (2 <= 2) # o
(2 < 2) & (2 <= 2) # y
```

### Tipos de datos

R tiene diversos tipos de datos. Los más comunes que se usan son:

1. numéricos: `1.1`, `3`, `317`,...
2. lógicos: `TRUE` or `FALSE`
3. caracteres: `Esto es un caracter`, `Hola!`...
4. factores: `Demócrata`, `Republicano`, `Socialista`, ...

Un pequeño truco con respecto a los valores lógicos es que ellos corresponden a `1` y `0`. La suma de esto son los valores `TRUE` que hay en el vector.

```{r}
x <- c(TRUE, TRUE, FALSE)
x * 2
sum(x)
```

Hay también valores especiales como el `NA` que denota la falta de un valor y el `NaN` que significa que este valor no es un número. Los valores `Inf` e `-Inf` son considerados numéricos. `NULL` denota un valor inexistente.

```{r}
0 / 0 # NaN
1 / 0 # Inf
x <- c(1, NA, 0)
x
```

Probablemente una de las funciones más útiles es `str`. Esto muestra la estructura interna de los objetos.

```{r}
str(x)
```

Es posible también presentar los resultados de un objeto con el comando `print`.

```{r}
print(x)
```

Noten que `print` es una función. Esta función toma una serie de argumentos (en este caso el objeto `x`) y retorna su valor (`50`).

Este resultado también se puede lograr tipeando el nombre del objeto en la consola.

```{r}
x
```

Es posible descubrir el tipo de data que usa cada objeto en `R` usando la función `class` o las funciones que empiezan con `is.`:

```{r}
class("hello world!")
class(42)
is.numeric("hello world!")
is.character("hello world")
class(c(1, NA, 0))
is.numeric(c(1, NA, 0))
```

Probablemente, una de las funciones más empleadas es `str`. Esta función nos muestra la estructura del objeto.

```{r}
str(as.factor(c("Blue", "Blue", "Red")))
```

### Estructura de datos

La estructura de datos mezclan múltiples valores en un single objeto. Las estructuras más comunes son:

1. vectores: secuencia de valores de un cierto tipo
2. data frame: una tabla de vectores del mismo tamaño
3. lista: una colección de objetos de diferentos tipos

#### Vectores

Hemos visto ciertos vectores que combinan múltiples valores con el comando `c`:

```{r}
student_names <- c("Bill", "Jane", "Sarah", "Fred", "Paul")
math_scores <- c(80, 75, 91, 67, 56)
verbal_scores <- c(72, 90, 99, 60, 68)
```

Existen ciertos atajos para crear vectores de ciertas estructuras:

```{r}
nums1 <- 1:100
# -10, -5, 0, ..., 100
nums2 <- seq(-10, 100, by = 5)
# 467 equally spaced numbers between -10 and 100
nums3 <- seq(-10, 100, length.out = 467)
```

Noten que al usar el comando `seq` generamos secuencias. Los diferente comportamientos de este comando es controlado por los argumentos (por ejemplo, `by`, `length.out`) que son insertados en el comando `seq`.

Con vectores podemos llevar a cabo las tareas más fundamentales del análisis de datos como estadística descriptiva

```{r}
mean(math_scores)
min(math_scores - verbal_scores)
summary(verbal_scores)
```

y también gráficos.
 
```{r}
plot(x = math_scores, y = verbal_scores)
text(x = math_scores, y = verbal_scores, labels = student_names)
```

Es fácil extraer ciertos datos de una base usando `[]`. Por ejemplo,

```{r}
math_scores[3]
math_scores[1:3]
math_scores[-c(4:5)]
math_scores[which(verbal_scores >= 90)]
math_scores[3] <- 92
math_scores
```

#### Data frames

Data frames nos permite combinar varios vectores de la misma distancia en un solo objeto.

```{r}
students <- data.frame(student_names, math_scores, verbal_scores)
students
summary(students)
```

Noten que `student_names` posee una diferente clase (caracter) que `math_scores` (numérico), sin embargo el data frame combina sus valores en un solo objeto. Podemos también crear data frames que incluyen nuevas variables:

```{r}
students$final_scores <- 0
students$final_scores <- (students$math_scores + students$verbal_scores) / 2
students
```


```{r}

age <- c(18, 19, 20, 21, 22)
students2 <- data.frame(student_names, age)
students2


```

Y también podemos combinar otros dataframes.

```{r}

# merge different data frames
students3 <- merge(students, students2)
students3
```



#### Listas

Las listas son maneras más flexibles para combinar múltiples objetos en uno solo. Usando listas podemos combinar objetos de diferentes distancias.


```{r}
list1 <- list(some_numbers = 1:10, some_letters = c("a", "b", "c"))
list1
```

o incluso vectores y data frames, o múltiples data frames:

```{r}
schools <- list(school_name = "LSE", students = students,
                    faculty = data.frame(name = c("Kelly Jones", "Matt Smith"),
                                         age = c(41, 55)))
schools
```

Es posible acceder a los componentes de una lista de maneras diferentes.

```{r}

schools[[1]]
schools[["faculty"]]
schools$students
schools[["students"]]

```
